【裁判字號】    89,易,949
【裁判日期】    890712
【裁判案由】    業務過失傷害
【裁判全文】
臺灣桃園地方法院刑事判決                          八十九年度易字第九四九號
    公  訴  人  臺灣桃園地方法院檢察署檢察官
    被      告  丙○○
右列被告因業務過失傷害案件，經檢察官提起公訴（八十九年度調偵字第十三號），
本院判決如左：
    主  文
丙○○從事業務之人，因業務上之過失傷害人致重傷，處有期徒刑伍月，如易科罰金
以參佰元折算壹日。
    事  實
一、丙○○係位於桃園縣楊梅鎮○○路七八號「馬奇園遊樂區」放牧區馬場之實際經
    營人，為從事養馬、管理馬匹業務之人。緣民國八十八年九月四日下午，因甲○
    ○、王建惟父子向丙○○商借所管理之馬匹拍照攝影，丙○○遂將其所管理飼養
    之馬匹自馬廄內解出，置於該處放牧區供甲○○父子二人拍攝，其在一旁管理馬
    匹。丙○○本應注意所飼養之馬匹均屬牲畜，具有強弱不等之野性，應設置必要
    防護措施，以防馬匹衝出特定放牧範圍傷及他人，竟疏未注意，未為必要之安全
    設置，又供甲○○父子拍攝期間，丙○○將一匹原供配種之用，性格凶悍，平日
    僅能由其照顧之公馬釋於放牧區內，而後該批公馬突然衝出該特定放牧區，奔至
    供旅客遊憩之遊覽區、表演館附近，經王建惟追至將之牽回始未傷及旅客，丙○
    ○本應注意該匹公馬不明原因狂奔，恐有再次衝出放牧區而傷及他人之虞，應將
    之解回馬廄，以為必要之檢查，亦疏未注意，仍任由該公馬於放區內奔走，而依
    當時客觀情事又無不能注意之情形，同日下午四時三十分許，該匹公馬果再次欲
    奔出放牧區，適有宋源宗於該放牧區出口處觀賞馬匹，見狀奮勇持置於該處繩子
    阻擋該匹公馬，惟遭公馬足擊，致其受有右側顳葉凹陷骨折併右側顳葉硬腦膜外
    出血及腦水腫等傷害，並因而導無法說話、左眼全盲等語能、視能之毀敗及右側
    肢體輕癱、肢體攣縮等於身體及健康之重大不治之傷害。
二、案經宋源宗之母乙○○訴由桃園縣警察局楊梅分局報請臺灣桃園地方法院檢察署
    檢察官偵查起訴。
    理  由
一、訊據被告丙○○固對於被害人宋源宗於右開時、地被其所飼養之大公馬足擊受傷
    坦認不諱，然辯稱：王建惟、甲○○父子跟伊說要借伊所飼之馬匹拍攝ＶＣＲ，
    並沒有指定是要借迷你馬，所以伊才會將前開大公馬從馬廄放進放牧區內，另伊
    雖承租經營馬奇園遊樂區之馬場，然馬奇園遊樂區之總負責人張義昌亦沒有將馬
    場全部交由伊負責，所以本件王建惟、甲○○父子及張義昌均有責任云云。惟查
    ：證人甲○○於偵訊及本院審理時均證稱伊與其子王建惟僅有向被告借迷你馬供
    王建惟拍攝，本案肇事之公馬係配種之公馬，性格很兇悍，一定要瞭解牠敢動牠
    的人才敢放牠出來，該公馬係被告自己自馬廄裏放出來至放牧區的。證人王建惟
    則證稱前開大公馬第一次自放牧區衝到遊覽區，又跑到表演館，因而遊客怕被傷
    到，所以伊才將該公馬牽回。被告則於偵訊時自承伊於事故時均在場，當時放牧
    區內共有六匹馬在其內，肇事之公馬確屬配種用之公馬，該馬平日僅有伊可接近
    ，該公馬第一次跑出放牧區係由王建惟將該之趕回，其又自承放牧區有供人參觀
    及騎乘，然並沒有作防止馬匹衝出特定範圍之措施，其又於本院供承肇事之放牧
    區之出口處平常並沒有用繩子栓住，該放牧區平時並無特定之區隔等語。被告既
    知其放出於放牧區之肇事公馬係屬配種用之公馬，該公馬平日亦僅有從事馬匹豢
    養為業、熟稔馬匹並具備相關專業知識之其得以靠近，其又明知其所經營管理之
    馬場之放牧區沒有特定範圍，亦無阻止馬匹衝出特定範圍之設施，放牧區則有遊
    客參觀及騎乘馬匹，則其無論是否應王建惟、甲○○父子之要求而將前開公馬自
    馬廄中放出至放牧區，其本應隨時注意該公馬之動向，而嚴格控管該公馬之行動
    ，以免遊客為該公馬所傷，再參諸被告亦自承伊於該公馬放出至放牧區後，伊亦
    在該放牧區之現場，則其自應知曉該公馬第一次欲自放牧區衝出至遊覽區而為王
    建惟所牽回，至此，被告更無不提高注意，以將該公馬解回馬廄之方式或採取其
    他有效之隔離措施以妥為安撫該馬之情緒，而任由該馬仍留置於開放式之放牧區
    內，以致該馬再度情緒失控而欲第二度自放牧區衝出，被害人為免其衝出而傷害
    他人，因而用放牧區出口處之繩索阻擋該馬衝出，並為該馬所足擊致傷，被告顯
    未盡其身為專業飼養馬匹之人所應為之注意義務，其有過失至為明顯。又被害人
    因被告之此項過失，致受有右側顳葉凹陷骨折併右側顳葉硬腦膜外出血及腦水腫
    等傷害，並因而導無法說話、左眼全盲等語能、視能之毀敗及右側肢體輕癱、肢
    體攣縮等於身體及健康之重大不治之傷害，此有財團法人長庚紀念醫院八十九年
    五月廿九日（八九）長庚院法字第二五二號函一紙在卷可按，是被告之過失行為
    與被害人之受傷間具有相當因果關係，亦足堪認定，從而被告應負過失致傷罪責
    。本件事證既明，且責任歸屬之判斷亦與馬奇園遊樂區之總負責人張義昌與被告
    所供陳之契約糾紛無關，被告猶聲請本院傳訊張義昌，核無必要，並此敘明。
二、被告係馬匹專業經營人，故核被告所為，係犯刑法第二百八十四條第二項後段之
    業務過失致重傷罪。爰審酌被告之過失程度、被害人之傷勢、尚未與被害人家屬
    達成和解等一切情狀，量處如主文所示之刑，並諭知易科罰金之折算標準。
據上論斷，應依刑事訴訟法第二百九十九條第一項前段，刑法第二百八十四條第二項
後段、第四十一條，判決如主文。
本案經檢察官呂理銘到庭執行職務
中      華      民      國      八十九     年     七      月    十二    日
                                  臺灣桃園地方法院刑事第一庭
                                      法  官    曾  雨  明
右正本證明與原本無異。
如不服本判決，應於判決送達後十日內向本院提出上訴狀( 應附繕本 )，上訴於
臺灣高等法院。
                                      書記官    戴  育  萍
中        華        民        國   八十九   年     八     月     九     日
附論罪科刑依據之法條：
刑法第二百八十四條第二項
從事業務之人，因業務之過失傷害人者，處一年以下有期徒刑、拘役或一千元以下罰
金。致重傷者，處三年以下有期徒刑、拘役或二千元以下罰金。


司法院資訊處製作；財團法人民間司法改革基金會備份。
